最高法院民事判決　　　　　　　　　　　　　　　八十七年度台上字第一七三二號
　　上　訴　人　廖秀足
　　被 上訴 人　劉素卿
　　　　　　　　莊清吉
右當事人間請求確認房屋拍賣範圍事件，上訴人對於中華民國八十六年十月六日臺灣
高等法院第二審判決（八十六年度上字第九四四號），提起上訴，本院判決如左：
    主  文
上訴駁回。
第三審訴訟費用由上訴人負擔。
    理  由
本件上訴人主張：坐落基隆市○○路二十巷六號五樓，建號二二七八號、面積主建物
三零點三九平方公尺、陽臺七點七二平方公尺之建物，及建號二二八一號共同使用部
分之所有權應有部分二八分之二（以下稱系爭建物），原為伊所有，嗣經臺灣基隆地
方法院（以下稱基隆地院）民事執行處以八十年度民執清字第二九三號拍賣抵押物事
件（以下稱系爭強制執行事件）予以拍賣，由被上訴人拍定。如原判決附圖所示斜線
部分之違章建築，面積達四八點三三平方公尺，係訴外人吳莊國所建，有獨立門戶，
非系爭建物之附屬建物，詎被上訴人竟認其標買之效力及於違章建築，而予以占用，
兩造因而爭執，對系爭強制執行事件拍賣之範圍自有訴請確認之必要等情，求為確認
系爭強制執行事件拍賣之範圍僅為系爭建物之判決。
被上訴人則以：上訴人曾就同一訴訟標的對伊起訴，業經基隆地院以八十四年度簡上
字第二三號判決上訴人敗訴確定，應受既判力之拘束，茲再起訴，於法已有未合。且
上訴人所有系爭建物業由伊拍定標買，為上訴人不爭之事實，上訴人並無即受確認判
決之法律上利益，何況，其請求確認者為事實問題，並非法律關係，亦不得為確認之
訴之標的。系爭違章建築無浴廁、廚房及獨立門戶，應為系爭建物之附屬建物，而為
伊標買效力所及，上訴人提起本件訴訟，要無理由等語，資為抗辯。
原審審理結果，以：上訴人前於基隆地院八十三年度基簡字第三一四號兩造間請求確
認拍賣範圍事件中，係請求確認兩造間就系爭強制執行事件拍賣所成立之買賣關係，
對系爭違章建築並不存在，有該事件判決可稽，並經原審調取該案卷審查無訛。茲提
起本件訴訟則係聲明求為確認系爭強制執行事件拍賣之範圍僅為系爭建物，前後兩訴
之聲明既不相同，亦無法相替代，自非同一事件。被上訴人抗辯：同一訴訟標的業經
前案判決上訴人敗訴確定，依民事訴訟法第四百條第一項規定，上訴人不得再提起本
件確認之訴云云，尚無可採。惟確認之訴，除確認證書之真偽外，應以法律關係為訴
訟標的，如係單純之事實，則不得為確認之訴之標的。上訴人提起本件確認之訴，請
求確認系爭強制執行事件拍賣之範圍僅為系爭建物，其真意係在訴請確認強制執行拍
賣範圍之面積，而非訴請確認買賣關係，已據上訴人於八十六年七月十七日上訴理由
狀中陳明，而面積多寡乃單純事實問題，並非法律關係，揆諸上開說明，其請求自難
准許，為其心證之所由得。因而維持第一審所為上訴人敗訴判決，駁回其上訴，經核
於法並無違誤。上訴論旨，指摘原判決不當，聲明廢棄，非有理由。其於上訴第三審
始提出之加蓋建築報備申請書，核屬新證據，依民事訴訟法第四百七十六條第一項規
定，本院無從審究，附此明。
據上論結，本件上訴為無理由。依民事訴訟法第四百八十一條、第四百四十九條第一
項、第七十八條，判決如主文。
中      華      民      國    八十七    年      七      月    二十四    日
                              最高法院民事第五庭
                                  審判長法官  吳  啟  賓
                                        法官  洪  根  樹
                                        法官  謝  正  勝
                                        法官  劉  福  來
                                        法官  黃  熙  嫣
　　　右正本證明與原本無異
 　　　　　                              　 　書  記  官
中      華      民      國    八十七    年      八      月     十一     日
